【裁判字號】    95,台上,897
【裁判日期】    950504
【裁判案由】    所有權移轉登記
【裁判全文】
最高法院民事裁定              九十五年度台上字第八九七號
    上  訴  人  甲○○
    訴訟代理人  李清輝律師
    複 代理 人  張國隆律師
    被 上訴 人  乙○○
                        號
上列當事人間請求所有權移轉登記事件，上訴人對於中華民國九
十五年一月二十五日台灣高等法院台中分院判決（九十四年度上
字第三三七號），提起上訴，本院裁定如下：
    主  文
上訴駁回。
第三審訴訟費用由上訴人負擔。
    理  由
按上訴第三審法院，非以原判決違背法令為理由，不得為之。又
提起上訴，上訴狀內應記載上訴理由，其以民事訴訟法第四百六
十九條所定事由提起第三審上訴者，應於上訴狀內表明：原判決
所違背之法令及其具體內容，暨依訴訟資料合於該違背法令之具
體事實。其依同法第四百六十九條之一規定提起上訴者，並應具
體敘述為從事法之續造、確保裁判之一致性或其他所涉及之法律
見解具有原則上重要性之理由。同法第四百六十七條、第四百七
十條第二項分別定有明文。而依同法第四百六十八條規定，判決
不適用法規或適用不當者，為違背法令；依同法第四百六十九條
規定，判決有該條所列各款情形之一者，為當然違背法令。是當
事人提起第三審上訴，如合併以同法第四百六十九條及第四百六
十九條之一之事由為上訴理由時，其上訴狀或理由書應表明該判
決所違背之法令條項，或有關判例、解釋字號，或成文法以外之
習慣或法理等及其具體內容，暨係依何訴訟資料合於該違背法令
之具體事實，並具體敘述為從事法之續造、確保裁判之一致性或
其他所涉及之法律見解具有原則上重要性之理由。如未依上述方
法表明，或其所表明者與上開法條規定不合時，即難認為已合法
表明上訴理由，其上訴自非合法。本件上訴人對於原判決提起第
三審上訴，雖以該判決違背法令為由，惟核其上訴理由狀所載內
容，係就原審取捨證據、認定事實及解釋契約之職權行使所論斷
：按法律行為之一部分無效者，全部皆為無效。但除去該部分亦
可成立者，則其他部分，仍為有效，民法第一百十一條定有明文
。查上訴人之父陳培松所有之系爭土地應有部分 1/3，業由上訴
人、及訴外人陳趙雪霞、陳雅珠，分別繼承登記應有部分各 1/9
，即上訴人就系爭土地僅有應有部分 1/9。再以系爭土地總面積
二二九三平方公尺換算，相當於二百五十五平方公尺（計算式：
2293/9=255；小數點以下，四捨五入），亦相當於七七．一三七
五坪。申言之，上訴人就系爭土地僅有應有部分 1/9，即二百五
十五平方公尺之處分權，卻與被上訴人訂立系爭買賣契約出售系
爭土地1/3，其超過之2/9部分，則屬契約一部無效。是被上訴人
請求上訴人移轉登記系爭土地應有部分 1/9，並無不當。再者，
被上訴人主張購買第一審判決附圖（下稱附圖）所示編號圖Ｄ、
Ｅ、Ｆ部分，合計為三二一平方公尺，並相當於九七．一○二五
坪，以每坪新台幣（下同）三萬一千元計價，則為三百零一萬一
千七百七十八元。被上訴人業已支付上訴人四百萬元，早已超出
被上訴人主張購買附圖所示編號圖Ｄ、Ｅ、Ｆ部分之價金，自勿
庸再支付上訴人系爭買賣契約之尾款。又查被上訴人既已付清附
圖所示編號圖Ｄ、Ｅ、Ｆ部分之價金，自無遲延給付價金之可言
，則上訴人亦無請求被上訴人給付尾款之同時履行抗辯權可供行
使，是上訴人催告被上訴人給付尾款及以逾期未支付尾款為由，
解除系爭買賣契約，均非合法，即不生系爭買賣契約解除之效力
等情，指摘其為不當，並就原審已論斷者，泛言謂為違法，而非
表明該判決所違背之法令及其具體內容，暨依訴訟資料合於該違
背法令之具體事實，更未具體敘述為從事法之續造、確保裁判之
一致性或其他所涉及之法律見解具有原則上重要性之理由，難認
其已合法表明上訴理由。依首揭說明，應認其上訴為不合法。末
查上訴人主張共有人之優先承購權一節，係上訴第三審所主張之
新防禦方法，本院依民事訴訟法第四百七十六條第一項規定，不
得予審酌。且共有人之優先承購權僅有債權之效力，不足以影響
本件被上訴人之請求，併予敘明。
據上論結，本件上訴為不合法。依民事訴訟法第四百八十一條、
第四百四十四條第一項、第九十五條、第七十八條，裁定如主文
。
中    華    民    國  九十五  年    五    月    四    日
                      最高法院民事第八庭
                          審判長法官  朱  建  男
                                法官  顏  南  全
                                法官  許  澍  林
                                法官  鄭  傑  夫
                                法官  蘇  清  恭
      本件正本證明與原本無異
                                      書  記  官
中    華    民    國  九十五  年    五    月   十六   日
                                                Ｒ


司法院資訊處製作；財團法人民間司法改革基金會備份。
